【裁判字號】    92,裁,947
【裁判日期】    920710
【裁判案由】    撫卹
【裁判全文】
最  高  行  政  法  院  裁  定                    九十二年度裁字第九四七號
    抗  告  人  乙○○
    相  對  人  國防部
    代  表  人  甲○○
右當事人間因撫卹事件，抗告人對於臺北高等行政法院中華民國九十一年四月二十二
日九十年度訴字第五八七四號裁定提起抗告，本院裁定如左：
    主  文
抗告駁回。
抗告訴訟費用由抗告人負擔。
    理  由
一、按行政訴訟法第四條第一項規定：人民因中央或地方機關之違法行政處分，認為
    損害其權利或法律上之利益，經依訴願法提起訴願而不服其決定者，得向高等行
    政法院提起撤銷訴訟。而此所謂行政處分，依訴願法第三條第一項規定係指中央
    或地方機關就公法上具體事件所為之決定或其他公權力措施而對外直接發生法律
    效果之單方行政行為而言。至行政機關所為單純事實之述或理由之說明，既不
    因該項述或說明而生何法律上之效果者，自非行政處分，人民即不得對之提起
    訴願，本院四十四年判字第十八號、六十二年裁字第四十一號著有判例可循。次
    按行政處分於法定救濟期間過後，即發生形式確定力，原處分相對人原則上即不
    得再對之表示不服（訴願法第十四條第一項參照），除非符合行政程序重開之要
    件（行政程序法第一百二十八條參照）或經原處分機關或其上級機關依職權予以
    撤銷或變更（行政程序法第一百十七條參照），否則原處分相對人即無再爭執之
    餘地。
二、本件抗告人以其同父異母之弟褚宏溥於民國（下同）四十三年十月二十日，駕駛
    在福建省東山島附近執行偵查任務，被共軍高射砲擊落，機毀人亡，四十六年青
    年節經空軍總司令部核定為烈士，於八十二年二月二十七日向相對人所屬聯勤總
    部留守業務署申請撫卹，經該署以八十二年三月六日（八二）蕙綬○○二四一一
    號函覆略以：「．．．二、查故空軍上尉褚宏溥之撫卹，因無合法領卹遺族在台
    ，保留卹權，依民國三十八年公布之軍人撫卹條例第十二條第四款規定：『受領
    卹金之遺族為未成年之胞弟妹，但妹以未出嫁者為限』，貴女士為故者胞姊，與
    上述規定不符，依法不合申領，尚請見諒。」等語否准之。抗告人於八十七年六
    月十日向中國國民黨中央黨部秘書長陳情書中，明自八十二年二月起先後多次
    申請核發褚烈士撫卹金，均未蒙核發云云，足見抗告人於八十七年六月十日之前
    已知悉前開否准核發之行政處分，抗告人未於法定期間循序提起行政救濟，原處
    分依首揭說明，業已確定。嗣抗告人於八十三年三月二十三日、八十六年六月二
    十日、八十七年六月十日、九十年三月十四日復多次提出陳情及申請，經相對人
    所屬聯勤總部留守業務署於八十三年四月十二日、八十六年七月二日，及相對人
    所屬人力司於八十七年七月二十二日、九十年三月二十日分別將前調查處理經過
    情形，重行明或補充理由函覆抗告人，有各該覆函所附訴願卷及相對人答辯卷
    可稽，觀其內容均僅係維持前處分（即八十二年三月六日（八二）蕙綬○○二四
    一一號函）未有變更，為單純事實之述及法律理由之說明，並不發生具體法律
    效果，顯非行政處分，訴願期間仍應自先前處分（即八十二年三月六日（八二）
    蕙綬○○二四一一號函）生效日起算。抗告人遲至九十年四月一日始向相對人提
    起訴願，顯已逾法定不變期間，且針對非屬行政處分之九十年三月二十日（九○
    ）鍊銪字第○○○四三二號函覆，提起訴願，自難謂合法。訴願決定，不予受理
    ，即無不合，因而為抗告人敗訴之裁定，依上開規定及說明，尚無違誤。抗告意
    旨聲明廢棄，核無理由，應予駁回。
三、依行政訴訟法第二百七十二條、第一百零四條、民事訴訟法第四百九十二條第一
    項、第九十五條、第七十八條，裁定如主文。
中    華    民    國    九十二      年      七        月      十        日
                    最 高 行 政 法 院  第 二 庭
                                審 判 長 法  官      陳  石  獅
                                         法  官      吳  錦  龍
                                         法  官      彭  鳳  至
                                         法  官      高  啟  燦
                                         法  官      黃  合  文
右  正  本  證  明  與  原  本  無  異
                                         法院書記官  張  雅  琴
中    華    民    國    九十二      年      七        月      十八      日


司法院資訊處製作；財團法人民間司法改革基金會備份。
